【裁判字號】    97,簡上,183
【裁判日期】    981209
【裁判案由】    侵權行為損害賠償
【裁判全文】
臺灣臺南地方法院民事判決             97年度簡上字第183號
上  訴  人  乙○○
被  上訴人  甲○○
上列當事人間請求侵權行為損害賠償事件，上訴人對於民國97年
10月8 日本院臺南簡易庭97年度南簡字第1021號第一審判決提起
上訴，本院於民國98年11月25日言詞辯論終結，判決如下：
    主  文
上訴駁回。
第二審訴訟費用新臺幣壹仟伍佰元由上訴人負擔。
    事實及理由
一、本件上訴人起訴主張：被上訴人係訴外人范國育之父，上訴
    人係訴外人張太平之配偶，范國育前於民國95年3 月7 日與
    張太平發生車禍糾紛，雙方多次調解而未成立；被上訴人與
    原審共同被告周峻亦、楊長增（96年5 月28日死亡，上訴人
    於97年9 月25日撤回對於楊長增部分之訴）竟於95年5 月11
    日20時、21時許，前往臺南市○○路726 巷125 號上訴人住
    處（下稱上訴人住處），向上訴人陳稱欲找尋張太平等語，
    經上訴人告以張太平不在家中，如欲談論車禍之事，與其無
    關等語，央請被上訴人及原審共同被告周峻亦、楊長增離開
    ，然被上訴人及原審共同被告周峻亦、楊長增仍然於上訴人
    住處外陰暗處逗留，並陳稱如未等到張太平，不會離開等語
    ，並以「他把我兒子撞得快死了……怎麼可以不管，這是他
    給我們的地址，我當然要來這邊找他」、「撞了人，還不賠
    錢！」、「答應要匯數十萬給我們應急也沒有」、「當什麼
    老師？」、「成大老師有何了不起」、「為人師表是這樣子
    的嗎」等語，向上訴人大聲辱罵，喧嘩取眾，故意招引鄰居
    圍觀；復未表明上開車禍之肇事人為何人，一再出示請求賠
    償金額之清單予上訴人及圍觀之人閱覽，並抨擊上訴人，使
    圍觀之人議論非屬上訴人債務之事；嗣上訴人報警處理，員
    警到場處理以後，被上訴人及原審共同被告周峻亦、楊長增
    復揚言仍會再度前來，並叫囂「成大老師有何了不起，我也
    是成大的」等語，後經員警驅離，上訴人及原審共同被告周
    峻亦、楊長增始行離去。被上訴人與原審共同被告周峻亦、
    楊長增上開行為，業已侵害上訴人不與被上訴人協調之自由
    、夜間休息之自由、精神自由及上訴人之名譽；且係故意以
    背於善良風俗之方法，加損害於上訴人；復有藉端滋擾住戶
    、在公共場所或公眾得出入之場所，謾罵喧鬧，不聽禁止、
    製造噪音或深夜喧嘩，妨害公眾安寧之行為，業已違反社會
    秩序維護法第68條第2 款、第72條第1 款、第3 款之保護他
    人法律，致生損害於上訴人，使上訴人因此畏懼獨處，唯恐
    有人前來上訴人住處騷擾，精神上痛苦不堪，爰依民法第
    185 條第1 項、第184 條第1 項前段、後段、第2 項、第
    195 條第1 項前段規定，請求賠償非財產上之損害，併依民
    法第195 條第1 項後段規定，請求為回復名譽之適當處分。
    並聲明求為判決：(1)被上訴人與原審共同被告周峻亦應連帶
    給付上訴人50萬元，及自起訴狀繕本送達被上訴人之翌日起
    至清償日止按週年利率5%計算之利息；(2)被上訴人與原審共
    同被告周峻亦應將本件判決主文、當事人、案由、案號，以
    12公分乘以5 公分之版面，9 號細明體文字，登載於中國時
    報、聯合報、蘋果日報報頭下各1 日；(3)願供擔保，請准宣
    告假執行（原審判決上訴人之訴及假執行之聲請駁回，上訴
    人就原審判決駁回上訴人請求被上訴人給付上訴人10萬元，
    及自起訴狀繕本送達被上訴人之翌日起至清償日止，按週年
    利率5%計算之利息部分，聲明不服提起上訴；其餘部分，未
    聲明不服）於本院聲明求為判決：(1)原判決除確定部分外廢
    棄；(2)被上訴人應給付上訴人10萬元，及自起訴狀繕本送達
    之翌日起至清償日止，按週年利率5%計算之利息。
二、被上訴人抗辯：被上訴人乃因張太平駕車肇事，致范國育受
    傷，且張太平於高雄市楠梓區公所調解之後，即失去聯絡，
    始會前往上訴人住處找尋張太平；再被上訴人於上訴人陳稱
    張太平不在家中以後，並未進入上訴人住處，上訴人亦未走
    出家門，被上訴人僅於上訴人住處外停留，欲與張太平協商
    車禍事故處理事宜，並未騷擾上訴人，上訴人稱其自由權被
    侵害而報警處理，惟員警到場詢問詳情後，亦認並無侵害上
    訴人自由權之事實；又當時並非深夜，且有員警在場，被上
    訴人否認有藉端滋擾住戶、謾罵喧鬧，不聽禁止、製造噪音
    或深夜喧嘩，妨害公眾安寧之行為，被上訴人並未違反社會
    秩序維護法，亦否認有當著上訴人及上訴人鄰居之面，議論
    非屬上訴人債務之車禍賠償事務之情形；另被上訴人不知上
    訴人為國立成功大學之教師，且於前揭時地，僅向上訴人陳
    稱：「張太太，請開門，我們要跟你商量一件事」、「我們
    為什麼不能來」、「當然還會有第二次」等語，及於員警詢
    問時，告知員警欲與張太平協商車禍事故之賠償等語。上訴
    聲明：上訴駁回。
三、兩造不爭執之事項：
  (一)被上訴人係范國育之父，上訴人係張太平之配偶。
  (二)范國育於95年3 月7 日19時40分許，騎乘車牌號碼GQ－2359
    號重型機車，沿高雄市○○區○○路，由北往南方向行駛，
    行經高雄市○○區○○路與土庫路口時，與張太平所駕駛車
    號3Q－3821號自用小客車發生碰撞，范國育因此受有左股骨
    粉碎性骨折、右肩峰鎖骨及喙突鎖骨韌帶斷裂、右肩關節脫
    位、背部擦傷、左膝擦傷、左下肢及背部挫傷併燒傷、皮膚
    缺損面積約20乘15公分等傷害。嗣雙方就張太平之侵權行為
    損害賠償責任，多次調解而不成立。
  (三)張太平因前揭車禍事故所涉之刑事案件，經臺灣高雄地方法
    院刑事庭審理後，於96年3 月20日以96年度交易字第131 號
    刑事判決判處張太平有期徒刑3 月，嗣告確定。
  (四)被上訴人與原審共同被告周峻亦、楊長增於95年5 月11日20
    時、21時許，前往上訴人住處，向上訴人陳稱欲找尋張太平
    等語，經上訴人告以張太平不在家中，如欲談論車禍之事，
    與其無關等語，央請被上訴人及原審共同被告周峻亦、楊長
    增離開，並通知員警到場，被上訴人當時曾向上訴人陳稱：
    「張太太，請開門，我們要跟妳商量一件事」、「我們為什
    麼不能來」、「當然還會有第二次」等語，嗣與周峻亦、楊
    長增在上訴人住處外停留約半小時後始行離去。
  (五)張太平認被上訴人於95年4 月13日在高雄市楠梓區調解委員
    會調解時，及於95年5 月11日20時許在上訴人住處外，對於
    上訴人所為之行為，涉犯恐嚇取財罪，對於上訴人提起刑事
    告訴，經臺灣高雄地方法院檢察署檢察官偵查後，於96年7
    月20日以96年度偵字第1200號不起訴處分書為不起訴之處分
    ；嗣張太平不服，聲請再議，經臺灣高等法院高雄分院檢察
    署檢察長認再議為無理由，於96年9 月28日以96年度上聲議
    字第1166號處分書駁回其再議。
  (六)范國育以張太平於前揭時地駕車肇事，致其受傷為由，對於
    張太平提起之民事訴訟，經臺灣高雄地方法院民事庭審理後
    ，於96年10月26日以95年度訴字第2903號民事判決命張太平
    應給付范國育32萬1,791 元及自95年10月25日起至清償日止
    ，按年息5%計算之利息。
  (七)張太平之住處即為上訴人住處，惟張太平於95年5 月11日並
    未返回上訴人住處。
四、本件之爭點：
  一被上訴人與原審共同被告周峻亦、楊長增有無因故意或過失
    不法侵害上訴人權利，或故意以背於善良風俗之方法，加損
    害於上訴人，或違反保護他人之法律，致生損害於上訴人之
    行為，而應負侵權行為責任？
  二被上訴人如應負侵權行為責任，上訴人所得請求被上訴人賠
    償之非財產上損害賠償為若干？
五、得心證之理由：
  一被上訴人與原審共同被告周峻亦、楊長增有無因故意或過失
    不法侵害上訴人權利，或故意以背於善良風俗之方法，加損
    害於上訴人，或違反保護他人之法律，致生損害於上訴人之
    行為，而應負侵權行為責任？
    (一)按因故意或過失，不法侵害他人之權利者，負損害賠償責
      任。故意以背於善良風俗之方法，加損害於他人者亦同。
      違反保護他人之法律，致生損害於他人者，負賠償責任。
      但能證明其行為無過失者，不在此限；數人共同不法侵害
      他人之權利者，連帶負損害賠償責任﹔不能知其中孰為加
      害人者，亦同。民法第184 條第1 項、第2 項、第185 條
      第1 項分別定有明文。次按，以侵權行為為原因，請求回
      復原狀或賠償損害者，應就其權利被侵害之事實負立證之
      責（最高法院19年上字第38號判例參照）。
    (二)查，本件上訴人主張被上訴人與原審共同被告周峻亦、楊
      長增於95年5 月11日20時、21時許，前往上訴人住處，向
      上訴人陳稱欲找尋張太平等語，經上訴人告以張太平不在
      家中，如欲談論車禍之事，與其無關等語，央請被上訴人
      及原審共同被告周峻亦、楊長增離開，然被上訴人及原審
      共同被告周峻亦、楊長增仍然於上訴人住處外陰暗處逗留
      ，嗣上訴人報警處理，員警到場處理以後，被上訴人及原
      審共同被告周峻亦、楊長增復陳稱仍會再度前來等語之事
      實，為被上訴人於本院言詞辯論時所不爭執，依民事訴訟
      法第280 條第1 項之規定，視同自認，上訴人此部分之主
      張，固堪信實。然查，被上訴人與原審共同被告周峻亦、
      楊長增縱於前揭時日，在上訴人住處外，為前揭之行為，
      因上訴人對於是否參與張太平與被上訴人之協調、是否於
      夜間休息，仍有行動及意思決定之自由，其精神活動之自
      由亦未受有任何之限制，且不足使原告在社會之評價受到
      貶損，尚難認被上訴人有何侵害上訴人不與被上訴人協調
      之自由、夜間休息之自由、精神自由等自由權及名譽權之
      情；且被上訴人與原審共同被告周峻亦、楊長增前揭行為
      並未違反一般道德觀念，亦難謂有何背於善良風俗等情；
      另被上訴人與原審共同被告周峻亦、楊長增乃因與上訴人
      同住於上訴人住處之張太平駕車肇事，致范國育受傷，而
      前往上訴人住處，自非藉端滋擾；又其等向上訴人陳述之
      前揭言語及在上訴人住處外停留之行為，亦非謾罵喧鬧，
      製造噪音或深夜喧嘩，亦難認有何違反社會秩序維護法第
      68條第2 款、第72款第1 款、第3 款之保護他人法律等情
      。至上訴人雖主張：法律明定車禍事故之調解應有公正之
      第三人在場，且兩造不得擅自前往對方住處，被上訴人乃
      故意以背於善良風俗之方法加損害於上訴人等語。惟查，
      被上訴人前往上訴人住處，乃欲與張太平洽商要求賠償，
      並非依鄉鎮市調解條例之規定，在當地鄉、鎮、市公所或
      其他適當之處所為之調解，亦非依民事訴訟法在法院或法
      官許可之適當處所所為之調解，上訴人認被上訴人乃前往
      上訴人住處調解，容有誤會；又訴訟外之和解，法律並無
      明文應有第三人在場，亦未規定當事人不得前往他方住處
      洽商或成立和解，上訴人認法律規定應有公正之第三人在
      場，且兩造不得擅自前往對方住處，已有誤會，其據以主
      張被上訴人乃故意以背於善良風俗之方法加損害於上訴人
      ，自不足採。從而，上訴人主張被上訴人與原審共同被告
      周峻亦、楊長增因故意或過失不法侵害其不與被上訴人協
      調之自由、夜間休息之自由、精神自由及名譽；故意以背
      於善良風俗之方法，加損害於被上訴人及違反社會秩序維
      護法第68條第2 款、第72條第1 款、第3 款之保護他人之
      法律，致生損害於上訴人，應負侵權行為責任，洵屬無據
      。
    (三)本件上訴人另主張被上訴人與原審共同被告周峻亦、楊長
      增於上揭時地，並以「他把我兒子撞得快死了……怎麼可
      以不管，這是他給我們的地址，我當然要來這邊找他」、
      「撞了人，還不賠錢！」、「答應要匯數十萬給我們應急
      也沒有」、「當什麼老師？」、「成大老師有何了不起」
      、「為人師表是這樣子的嗎」等語，向上訴人大聲辱罵，
      喧嘩取眾，故意招引鄰居圍觀，且未表明上開車禍之肇事
      人為何人，一再出示請求賠償金額之清單予上訴人及圍觀
      之人閱覽，並抨擊上訴人，使圍觀之人議論非屬上訴人債
      務之事，且於員警到場處理以後，並叫囂「成大老師有何
      了不起，我也是成大的」等語，後經員警驅離，上訴人及
      原審共同被告周峻亦、楊長增始行離去之事實，雖據其提
      出翻拍自光碟片畫面之照片123 幀及光碟片1 片為證，並
      聲請訊問證人即到場處理之員警丙○○，惟為被上訴人所
      否認，而以前揭情詞置辯。經查：
      1.觀之翻拍自光碟片畫面之照片123 幀，或攝有一小貨車
        ，或攝有3 人於一小貨車旁站立，或攝有其他幾人站於
        該3 人附近，或攝有員警站於該3 人附近等畫面；而上
        開光碟片，經本院受命法官勘驗結果，錄影內容如下：
        8 時39分至8 時43分10秒，被上訴人、周峻亦、楊長
          增3 人停留在臺南市○○路726 巷125 、126 號前之
          小型發財車右側抽菸、聊天。
        8 時43分11秒，有一當地民眾走至上開3 人前。
        8 時45分4 秒時，一輛警車自上開4 人旁經過，並停
          在同巷128 號附近。
        8 時45分20秒，員警前往上開4人前，8時45分30秒至
          40 秒間，有另有2名民眾加入現場。
        8 時45分50秒時，被上訴人自牛皮紙袋內，取出白色
          文件，於8點47分10秒將白色文件交予員警。
        8 時47分33秒，現場僅賸員警、被上訴人、周峻亦、
          楊長增，其餘民眾均已離開。
        8 時47分49秒，有一隻手將被上訴人推離員警所在位
          置。
        8 時48分35秒，同巷126 號李姓男子之配偶出現於現
          場，8 點49分49秒，李姓男子亦出現在現場。當時被
          上訴人、周峻亦、楊長增則一直在現場與員警交談。
        8 時51分50秒，李姓男子及其配偶離開現場。
        8 時53分，一名警察與被上訴人、周峻亦、楊長增在
          小貨車前制作紀錄；8 時56分10秒，員警離開被上訴
          人、周峻亦、楊長增走向警車方向，被上訴人、周峻
          亦、楊長增則往小貨車車頭前方行走。
        8 時57分7秒，錄影終結，現場並未攝到員警、被上
          訴人、周峻亦、楊長增及其他人。
        有勘驗筆錄1 份在卷足據（參見本院卷卷(一)第237 頁）
        。充其量僅能證明被上訴人、周峻亦、楊長增於前揭時
        日，在上訴人住處外停留時，曾與他人及員警交談，且
        李姓男子及其配偶曾經出現於現場。至於上訴人或原審
        共同被告周峻亦、楊長增有無以上開言語，向上訴人大
        聲辱罵，喧嘩取眾，故意招引鄰居圍觀，且未表明上開
        車禍之肇事人為何人，一再出示請求賠償金額之清單予
        上訴人及圍觀之人閱覽，並抨擊上訴人，使圍觀之人議
        論非屬上訴人債務之事、於員警到場處理以後，有無叫
        囂「成大老師有何了不起，我也是成大的」等語、上訴
        人及原審共同被告周峻亦、楊長增是否因員警驅離，始
        行離去之事實，尚無從據以認定。至上訴人雖主張：自
        照片及光碟片內拍攝之畫面，可見上訴人及原審共同被
        告楊長增、周峻亦逗留於上訴人住處門前貨車旁陰暗處
        ，喧嘩取眾，故意招引鄰居圍觀，且一再出示請求賠償
        金額之清單予上訴人及圍觀之人閱覽，抨擊上訴人，使
        圍觀之人議論非屬上訴人債務之事，並有攻擊對面人士
        之動作等語。惟查，上訴人上開主張，核與本院上開勘
        驗結果不符，自無足取。
      2.證人丙○○於本院受命法官訊問時結證：伊確定有在現
        場與上訴人於上訴人住處外交談，惟究係伊至現場後，
        上訴人始走出門外，或上訴人於門外等候，記憶不清，
        無法確認被上訴人有無拿出白色之文件；自光碟片畫面
        觀之，被上訴人有拿取物品予伊，惟伊無法確認究係何
        物，並無印象前往現場時，有聽見被上訴人大聲謾罵等
        語（參見本院卷卷(一)第246 頁反面），亦不足據以認定
        被上訴人確有上訴人所指前開部分之行為。
      3.臺南市警察局第一分局後甲派出所之工作紀錄簿，並無
        紀錄處理之相關內容，亦無相關紀錄，復經本院依職權
        查明屬實，有員警丙○○出具之職務報告1 份附卷可按
        （參見本院卷卷(一)第239 頁）。
      4.另上訴人雖主張由被上訴人97年12月11日民事答辯狀記
        載「被上訴人等確曾於民國95年5 月11日晚間8 點多，
        前往張太平家欲與之協調車禍處理後續事宜，被上訴人
        言語僅有『張太太，請開門，我們要跟你商量一件事』
        、『我們為什麼不能來』、『當然還會有第二次』等語
        」（參見本院卷卷(一)第76頁、77頁），均未提及肇事者
        為張太平，可知上訴人並未表明肇事者為何人等語。惟
        查，上訴人於原審具狀陳稱：被上訴人與原審共同被告
        周峻亦、楊長增於95年5 月11日20時、21時許，前往上
        訴人住處，向上訴人陳稱欲找尋張太平等語，經上訴人
        告以張太平不在家中，如欲談論車禍之事，與其無關等
        語，央請被上訴人及原審共同被告周峻亦、楊長增離開
        ，然被上訴人及原審共同被告周峻亦、楊長增仍於上訴
        人住處外陰暗處逗留，並陳稱如未等到張太平，不會離
        開等語（參見本院97年度南簡調字第654 號卷宗第4頁
        、97年度南簡字第1021號卷宗第103 頁），可見上訴人
        於前揭時日，前往上訴人住處，與上訴人對話之初，即
        已表明找尋之對象為張太平，並欲在上訴人住處外，等
        候張太平；再細繹被上訴人97年12月11日民事答辯狀記
        載之上開內容，可知上訴人上開記載僅在敘述與上訴人
        對話之內容，並不及與其他人士交談之內容，自不能據
        以認定上訴人於上揭時地，與其他人士交談之內容，遑
        論於上訴人或原審共同被告周峻亦、楊長增與其他人士
        交談時，有無論及上開車禍事故、論及上開車禍事故時
        ，是否並未表明肇事者為何人之事實。從而，上訴人上
        開主張，亦不足採。
      5.此外，上訴人復未能提出其他證據以實其說，上訴人前
        揭部分之主張，自無足取，其據以主張被上訴人與原審
        共同被告周峻亦、楊長增因故意或過失不法侵害其不與
        被上訴人協調之自由、夜間休息之自由、精神自由及名
        譽；故意以背於善良風俗之方法，加損害於被上訴人及
        違反社會秩序維護法第68條第2 款、第72條第1 款、第
        3 款之保護他人之法律，致生損害於上訴人，應負侵權
        行為責任，亦屬無據。
    (四)從而，上訴人主張被上訴人與原審共同被告周峻亦、楊長
      增因故意或過失不法侵害上訴人權利，或故意以背於善良
      風俗之方法，加損害於上訴人，或違反保護他人之法律，
      致生損害於上訴人之行為，而應負侵權行為責任，均屬無
      據。
  二被上訴人如應負侵權行為責任，上訴人所得請求被上訴人賠
    償之非財產上損害賠償為若干？
    本件上訴人主張被上訴人應負侵權行為責任，既屬無據，自
    無論述上訴人所得請求被上訴人賠償之非財產上損害賠償為
    若干之必要。
六、綜上所陳，上訴人本於侵權行為之法律關係，請求被告給付
    10萬元，及自起訴狀繕本送達之翌日起至清償日止，按週年
    利率5%計算之利息，為無理由，應予駁回。原審為上訴人敗
    訴判決之理由雖有不同，結果並無二致，仍應予以維持。上
    訴意旨指摘原判決不當，求予廢棄改判，為無理由，應予駁
    回。
七、按訴訟費用，由敗訴之當事人負擔；法院為終局裁判時，應
    依職權為訴訟費用之裁判，民事訴訟法第78條、第87條第1
    項分別定有明文。查，本件上訴駁回，訴訟費用自應由敗訴
    之上訴人負擔；又上訴人之上訴利益為10萬，應徵第二審裁
    判費1,500元；此外，別無其他訴訟費用之支出，故本件第
    二審訴訟費用額確定為1,500元，應由敗訴之上訴人負擔。
八、本件事證已臻明確，兩造其餘攻擊防禦方法，經核與本件判
    決結果不生影響，爰不一一論述，附此敘明。
九、據上論結，本件上訴為無理由，依民事訴訟法第436 條之1
    第3 項、第449 條第2 項、第78條、第87條第1 項、第463
    條，判決如主文。
中    華    民    國    98    年    12    月    9     日
                  民事第三庭審判長  法  官  杭起鶴
                                    法  官  高俊珊
                                    法  官  伍逸康
以上正本證明與原本無異。
本判決不得上訴。
中    華    民    國    98    年    12    月    9     日
                                    書記官  盧昱蓁


司法院資訊處製作；財團法人民間司法改革基金會備份。
